---
title: "ミュラーリヤー実験"
author: '@kohske'
date: "2020/4/5"
output:
  rmdformats::readthedown:
    highlight: kate
    mathjax: null
    theme: null
editor_options: 
  chunk_output_type: console
---

[>>>練習する（角度2条件の上昇・下降系列1回ずつ、計4回です）](experiment_p.html)

[>>>実験を実施する（角度5条件 x 上昇・下降 x 2回反復で20回です）](experiment.html)

教示修正版（長い方を選ぶ）。

[>>>練習する（角度2条件の上昇・下降系列1回ずつ、計4回です）](experiment_p_v2.html)

[>>>実験を実施する（角度5条件 x 上昇・下降 x 2回反復で20回です）](experiment_v2.html)

## 背景

- 錯視とは・・・
  - 知覚と物理的な性質の乖離。
  - さまざまな幾何学錯視がある。
- ミューラリヤー錯視の紹介
  - 先の両端の矢羽によって長さが変わる。
  - 内向きの場合は短く、外向きの場合は長く見える。
- 実験の目的
  - ミュラーリヤー錯視における矢羽の角度の効果を追試。

## 方法

- 標準刺激（矢羽付き横棒）と比較刺激（横棒）の長さを比較して、比較刺激が標準刺激に比べて長いか短いかを判断する、という実験です。
- 標準刺激は左側、比較刺激は右側に出でてきます。

### 手続き

1要因の被験者内計画です。

- 矢羽の角度 (5水準)
  - 60, 120, 180, 240, 300°
  - それぞれの条件に対して、上昇系列と下降系列を2回ずつ繰り替えします。
  - 全部で20系列の閾値測定を行います。
  
### 測定法 

- 極限法（上下法・2択）
  - 上昇系列：比較刺激は最初は短く、だんだん長くなります。「長い」反応が出現したら系列終了です。
  - 下降系列：比較刺激は最初は長く、だんだん短くなります。「短い」反応が出現したら系列終了です。

## 分析

### サンプルデータ

- [sampleData.xlsx](sampleData.xlsx) を置いておきます。
- 内容は以下のとおりです。

```{r, echo=FALSE}
library(DT)
library(readxl)
datatable(read_excel("sampleData.xlsx"))
```

### データ定義

- rt: 反応時間。この実験では無視してOK
- sequence_index: 系列のインデクス（0-indexed）
- response_index: 系列内の反応のインデクスです（0-indexed)
- std_angle: 比較刺激の矢場の角度。
- up_down: 上昇系列 or 下降系列
- comp_len: 比較刺激の長さ。
- response: 反応。

### 分析方法

- 見てわかるとおり、上昇系列では"long"、下降系列では"short"の反応が出たら系列終了です。
- 各系列のPSEは、各系列の最後の長さと、最後から2番目の長さの平均を取ればいいです。
- 各系列のPSEを算出したあとに、条件ごとのPSEの平均を計算します。
  - これが、各被験者の代表値なので、これを提出してもらうのが良さそうです。
- この計算を行うRのコードを載せておきます。
  - 結果をエクセルに貼り付けて、`sampleData.xlsx`というファイル名（これは任意）で保存してあるとします。

```{r}
library(readxl) # エクセルファイルの読み込みに使う。
dt = read_excel("sampleData.xlsx") # 読み込む
head(dt) # データの構造を確認しましょう。
str(dt) # データの構造を確認しましょう。
summary(dt) # データの要約に変なところがないか確認しましょう。

# 各系列のPSEを抽出します。

# ホントは1行で書けますが、あえてtidyverseは使わずbase functionで行きます。
PSE = c()
for (si in unique(dt$sequence_index)) {
  tmp = subset(dt, sequence_index == si)
  pse = mean(tail(tmp, 2)$comp_len) # 最後の2行のcomp_lenの平均
  PSE = rbind(PSE, data.frame(std_angle = tmp$std_angle[1], pse = pse))
}

knitr::kable(PSE) # データの構造を確認しましょう

# 各条件ごとの平均値を計算します。
result = aggregate(pse ~ std_angle, data = PSE, FUN = mean)
knitr::kable(result) 

# 図示
library(ggplot2)
ggplot(result, aes(std_angle, pse)) + 
  geom_hline(yintercept = 150, colour = "gray", linetype = "dashed")+
  geom_point() + geom_line() + 
  theme_classic()
```

以上が、各被験者の集計です。

- 実際の授業では、`result`の中身（条件ごとのPSEの平均）を提出してもらって、複数の人のデータを使ってHADで1要因Repeated Measures ANOVAで解析するのが一般的だと思います。

## 考察のポイント

後でかく

## 引用文献

